【裁判字號】    90,台上,1883
【裁判日期】    900329
【裁判案由】    殺人
【裁判全文】
最高法院刑事判決                                九十年度台上字第一八八三號
    上  訴  人  甲○○
右上訴人因殺人案件，不服台灣高等法院中華民國九十年一月十二日第二審判決（八
十九年度上訴字第二一五五號，起訴案號：台灣桃園地方法院檢察署八十八年度偵字
第九三三○號），提起上訴，本院判決如左：
    主  文
上訴駁回。
    理  由
按刑事訴訟法第三百七十七條規定：上訴於第三審法院，非以判決違背法令為理由，
不得為之。是提起第三審上訴，應以原判決違背法令為理由，係屬法定要件，且必須
依據卷內資料為具體之指摘，並足據以辨認原判決已具備違背法令之形式，始屬相當
。如果上訴理由狀未依據卷內訴訟資料，具體指摘原判決不適用何種法則或如何適用
不當，或所指摘原判決違法情事，顯與法律規定得為第三審上訴理由之違法情形，不
相適合時，均應認其上訴為違背法律上之程式，予以駁回。本件原判決依憑上訴人甲
○○之部分自白、證人梁懿分之證言、台灣桃園地方法院檢察署勘驗筆錄、驗斷書、
相驗屍體證明書、法務部法醫研究所民國八十八年八月十三日（八八）法醫所醫鑑字
第六八一號鑑定書及水果刀一支等證據資料，資以認定上訴人有殺人犯行，因而維持
第一審論處上訴人殺人罪刑，已詳所憑證據與認定之理由，而以上訴人所辯無殺人
犯意，其行為符合正當防衛，且當時係處於精神耗弱狀態云云，不足採信，已於理由
內指駁綦詳，經核所為論均與卷內證據資料相符，從形式上觀察，並無違背法令之
情形存在。上訴人上訴意旨略稱：上訴人始終處於被動及防禦狀態，因被害人吳政憲
手握之水果刀掉落地上斷成二截，其撿起刀刃後，被害人衝撞過來，始於扭打時刺到
，並無殺人犯意，原審對於扣案水果刀究竟如何斷成二截，並未調查明白，證人梁懿
分證詞之證明力尚值商榷，其本有精神分裂症，當天又遭被害人一再攻擊，處於憤怒
恐懼狀態，應屬精神耗弱之人，且符合刑法第二十三條正當防衛或防衛過當之規定或
僅係過失致死罪，原判決既謂水果刀查扣時已斷裂，又謂扣得水果刀一把，顯屬矛盾
云云，指摘原判決有違反證據法則、調查未盡、理由不備、理由矛盾及判決不適用法
則、適用法則不當之違背法令。惟查：證據之憑信力如何，事實審法院依自由心證之
原則，本有斟酌取捨之權，苟其取捨不違背經驗法則或論理法則，不得任意指為違法
，而據為適法之第三審上訴理由。原判決已於理由內詳細說明取捨證據之心證與理由
，上訴意旨置原判決明白論斷之事項於不顧，對於原審採證認事之職權行使，泛詞指
摘，且仍執陳詞，否認有殺人犯意，為單純之事實上爭執，又徒憑己見，漫指原判決
有調查未盡等違背法令，自非適法之第三審上訴理由，應認其上訴為違背法律上之程
式，予以駁回。
據上論結，應依刑事訴訟法第三百九十五條前段，判決如主文。
中      華      民      國     九十     年      三      月    二十九    日
                              最高法院刑事第三庭
                                  審判長法官  陳  錫  奎
                                        法官  劉  敬  一
                                        法官  洪  清  江
                                        法官  李  伯  道
                                        法官  呂  丹  玉
      右正本證明與原本無異
                                              書  記  官
中      華      民      國     九十     年      四      月      四      日


司法院資訊處製作；財團法人民間司法改革基金會備份。
